臺灣板橋地方法院刑事判決　　　　　　　　　　　　九十一年度易字第一一０五號
　　公　訴　人　臺灣板橋地方法院檢察署檢察官
　　被　　　告　丙○○
　　選任辯護人　汪團森律師
右列被告因毀損案件，經檢察官提起公訴（九十年度偵字第四八六一號），本院判決
如左：
    主  文
丙○○無罪。
    理  由
一、公訴意旨以：被告丙○○前於民國（下同）八十六年三月十六日，以每月新臺幣
    （下同）二萬五千元之代價，向乙○○承租其所有位於臺北縣永和市○○路一四
    一巷二三號五樓之房屋，租賃期間至八十九年三月三十一日止。嗣丙○○因不滿
    乙○○向其要求搬離該處，竟基於毀損之犯意，於八十九年四月九日搬離該屋前
    之某日，將上開房屋內之門窗、門鎖、紗窗、衣櫃門腳、電燈泡、燈座、水龍頭
    及牆壁等物損壞，使其分別減損其效用及價值或令致其不堪用，足以生損害於乙○○，因認被告丙○○涉犯刑法第三百五十四條之毀損器物罪嫌等語。
二、按犯罪事實應依證據認定之，無證據不得推定其犯罪事實，刑事訴訟法第一百五
    十四條定有明文。又按認定不利於被告之事實，須依積極證據，茍積極之證據不
    足為不利於被告事實之認定時，即應為有利於被告之認定，更不必有何有利之證
    據，復按告訴人之告訴，係以使被告受刑事訴追為目的，是其陳述是否與事實相
    符，仍應調查其他證據以資審認，最高法院分別著有三十年上字第八一六號及五
    十二年度台上字第一三００號判例甚明。本件公訴人認被告丙○○涉有右開犯行
    ，無非係以前開房屋內器物遭毀損之情形，業據告訴人乙○○指訴綦詳，且經檢
    察官現場勘驗屬實，製有勘驗筆錄及現場照片二十四幀在卷可憑，又認屋內之門
    鎖、木門外皮表面、紗門、燈座等物係遭受非正常使用之明顯破壞，而屋內之燈
    座、衣櫃門腳、紗門等物之破損，亦應非遭到竊賊闖空門所為，被告既承租並居
    住該屋有二年之久，上開物品置於被告使用管理支配之下，則其毀損犯行堪以認
    定，並以房屋租賃契約書、存證信函及告訴人所提之現場照片十六幀資為論據。
    訊據被告丙○○固不否認自八十六年三月十六日起，以月租二萬五千元向告訴人
    乙○○租得上址房屋，並已於八十九年四月九日搬離該屋等情屬實，惟堅決否認
    有右開被訴之毀損犯行，辯稱：伊先生在八十九年四月九日將鑰匙交還給告訴人
    本人，告訴人沒有異議，伊在四月十日結清電費、瓦斯費後，向告訴人要求返還
    押金五萬元，告訴人沒有置理，伊就發出存證信函，過幾天就收到告訴人所發存
    證信函說伊損害他房子，起訴書所載門窗等物之損壞，是自然之磨損，伊並沒有
    損壞之故意等語。
三、經查：
  (一)本件被告丙○○向告訴人乙○○承租其所有位於臺北縣永和市○○路一四一巷二
    三號五、六樓房屋，約定租賃期間自八十六年三月十六日起至八十九年三月十五
    日止，每月租金二萬五千元，租期三年，交予告訴人五萬元之押租金，並簽立房
    屋租賃契約書，直至八十九年四月九日搬遷等情，業據被告與告訴人相互供陳一
    致，並有房屋租賃契約書影本乙份附卷可稽，足認與事實相符而堪以採信。又告
    訴人乙○○於八十九年四月二十一日寄予被告之存證信函中，卻謂租期至同年三
    月三十一日屆滿，嗣於本院調查時亦供述被告之租賃迄相同期日到期等語（見九
    十一年五月三十一日訊問筆錄），故告訴人指述之屆滿日期，雖與上開房屋租賃
    契約書之記載稍有出入，然尚難逕認被告自八十九年三月十六日起至同年月三十
    一日止，係未得告訴人之同意而占有及使用上址租屋。
  (二)次查告訴人乙○○固指訴曾於八十九年四月九日，會同被告之夫甲○○查看房屋
    狀況，發現房屋及其內器物，受有如起訴書所載之毀損情形，遂認非自然損壞，
    並提出十六幀當天拍攝之照片，資為遭被告故意毀損之論據。惟據與告訴人交涉
    返還租屋事宜之證人甲○○到庭具結證稱：大門在交給伊時就是這個樣子，房間
    門鎖是使用所造成的損壞，紗門是家裡小狗弄壞的，衣櫃門腳是原來的樣子，只
    有鬆動而已，樓下浴室的水龍頭是當天伊交給告訴人時，告訴人檢查時用力過猛
    弄壞的，餐廳吊燈也是原來的樣子，交給他時燈泡是正常的，牆壁是伊釘畫時造
    成的坑洞及自然產生的壁癌，伊當天有表示弄壞房間門鎖及紗門會負責，連同多
    住九天的房租請他從押金中扣除，告訴人說水龍頭也要伊負責，伊不同意，告訴
    人說等他結算清楚再告訴伊，另據在場負責清潔之證人丁○○證陳：伊一進門發
    現紗門是壞的，打掃房間衣櫃時，發現衣櫃門有鬆動，伊有發現告訴人與證人甲○○在樓下浴室爭執，伊去時水龍頭已經壞了，不知道是何人弄的，伊走時沒有
    注意甲○○何時離開的，也沒有注意他們兩人在說些什麼等語（均見九十一年六
    月二十一日訊問筆錄）。故證人甲○○於八十九年四月九日亦不否認於租賃期間
    ，有因使用而造成紗門、房間門鎖損壞及牆壁坑洞，並向告訴人表明願自押租金
    中扣抵等情事，其所供述因浴室水龍頭損壞乙事而與告訴人起爭執乙事，亦核與
    證人丁○○證述之情節相符，從而本院認證人甲○○所證述之情節，應屬真實可
    信。本院復核閱告訴人所提出之二紙修復費用單據及存證信函影本，告訴人係於
    八十九年四月九日更換門鎖，同年月十五日全屋水電維修、更換損壞設備管線，
    再於同年月二十一日以存證信函將上開遭毀損之情形通知被告，衡情告訴人於八
    十九年四月九日，即有因浴室水龍頭損壞而與證人甲○○當場爭執責任歸屬之情
    事，則在證人甲○○或被告未表明負責之全屋水電及損壞設備管線更換等項目，
    為何先行維修更換後，始於事後再函要求被告負責？顯與常情有悖。
  (三)本案經檢察官於八十九年九月七日履勘現場結果，告訴人所稱門鎖、浴室水龍頭
    、燈座、開關座等物，目前已換新而未能勘驗，均能使用；衣櫃已八、九年，鉸
    鏈、房門喇叭鎖損壞；客廳紗窗移動未裝上；對講機損壞，已另裝新機在旁；二
    樓房間門無喇叭鎖及二樓房間衣櫃無鉸鏈等情，並製有履勘筆錄乙紙及照片二十
    四幀附卷可稽，從而檢察官對於告訴人所指之門鎖、浴室水龍頭、燈座、開關座
    等物，因均已換新而無法勘驗，亦未載明其餘衣櫃鉸鏈或房門喇叭鎖等物確由被
    告故意毀損之旨，則公訴意旨逕謂告訴人之指訴業經檢察官勘驗屬實，應認與勘
    驗筆錄所記載之事實不符。再者，被告於交還告訴人房屋之翌日即八十九年四月
    十日，確已結清所承租房屋之自來水費、電費及瓦斯費，有收據影本三紙在卷可
    佐，是以被告果如公訴意旨所載因不滿告訴人搬遷之要求，遂基於毀損之犯意，
    而於搬離前之某日實施右開毀損之犯行，則被告豈有於交還房屋翌日，尚自行結
    清水、電及瓦斯費之理？故本案告訴人所有上揭房屋及器物，除被告與證人甲○○自承因使用而生之損壞外，縱有其餘毀損之情事，然經本院遍閱全卷之證據資
    料，均未見本案確由被告基於毀損故意而為之積極證據，公訴人僅依告訴人之片
    面指述，遂以上址房屋係在被告之使用及管領支配，逕認前開損壞並非正常使用
    所生，應有未洽，被告辯稱沒有毀損之故意等語，應堪以採信。
  (四)綜之，被告丙○○於向告訴人乙○○承租上址房屋期間，本於承租人之地位，固
    應對於租賃物之使用，善盡善良管理人之注意，並應負責賠償所造成房間門鎖、
    紗門及牆壁坑洞等損壞之民事責任，惟本案告訴人乙○○之指訴，已有如前所述
    悖於常理之瑕疵，亦難謂與檢察官勘驗之結果相符，且無其他可資證明被告確係
    基於毀損故意而為之積極證據，自不得僅憑告訴人所提出之十六幀毀損照片，遂
    逕認被告確有刑法第三百五十四條之毀損犯行，被告堅詞否認有毀損犯行，應非
    屬飾卸刑責之詞而堪以採信。此外，本院復查無其他足資證明被告有右開被訴毀
    損犯行之積極證據，揆諸前揭規定及最高法院判例之意旨，本案既不能證明被告
    丙○○犯罪，自應為無罪之諭知。
據上論斷，應依刑事訴訟法第三百零一條第一項前段，判決如主文。
本件經檢察官李海龍到庭執行職務
中      華      民      國      九十一    年      七    月    二十六    日
                                臺灣板橋地方法院刑事第三庭
                                      法  官    陳志揚
右正本證明與原本無異。
如不服本判決，應於判決送達後十日內向本院提出上訴狀 (應附繕本) ，上訴於
臺灣高等法院。
                                      書記官    陳慶樹
中      華      民      國      九十一    年      八    月      十六    日
